臺灣花蓮地方法院民事裁定
111年度監宣字第37號
聲  請  人  甲○○   

相  對  人  乙○○   

關  係  人  花蓮縣政府
法定代理人  丙○○   
上列當事人間監護宣告事件，本院裁定如下：
    主    文
宣告乙○○（男，民國00年00月00日生，身分證統一編號：Z00000
0000號）為受監護宣告之人。
選定甲○○（男，民國00年0月0日生，身分證統一編號：Z0000000
00號)為受監護宣告之人之監護人。
指定花蓮縣政府為會同開具財產清冊之人。
聲請費用新臺幣壹仟元由受監護宣告之人負擔。
    理   由
一、聲請意旨略以：聲請人甲○○為相對人乙○○之次子。相對人因
    創傷性蜘蛛網膜下出血、帕金森氏症，已不能為意思表示或
    受意思表示或辨識其意思表示之效果，爰依法聲請宣告相對
    人為受監護宣告之人，併選定聲請人甲○○為監護人、指定花
    蓮縣政府為會同開具財產清冊之人等語，並提出親屬系統表
    、同意書、戶籍謄本、佛教慈濟醫療財團法人花蓮慈濟醫院
    診斷證明書、中華民國身心障礙證明、印鑑證明、109年度
    綜合所得稅各類所得資料清單、全國財產稅總歸戶財產查詢
    清單等件為證。
二、監護宣告部分：
（一）按對於因精神障礙或其他心智缺陷，致不能為意思表示或
      受意思表示，或不能辨識其意思表示之效果者，法院得因
      本人、配偶、四親等內之親屬、最近一年有同居事實之其
      他親屬、檢察官、主管機關、社會福利機構、輔助人、意
      定監護受任人或其他利害關係人之聲請，為監護之宣告，
      民法第14條第1 項定有明文。查本件聲請人係相對人之次
      子，有戶籍謄本在卷可考（見本院卷第17頁），本件聲請
      於法相符，先予敘明。
（二）本院在鑑定人佛教慈濟醫療財團法人花蓮慈濟醫院（下稱
      慈濟醫院）丁○○醫師前訊問相對人，審驗相對人之心神狀
      況，相對人對於本院之指示無回應，此有訊問筆錄在卷（
      見本院卷第77至81頁）。又該院精神鑑定報告書略以：鑑
      定當日相對人之生命徵象尚穩，叫喚無反應，日常生活均
      需他人協助，無經濟活動能力，無社會性能力。鑑定結果
      認相對人有精神障礙，不能為意思表示或受意思表示或辨
      識其意思表示之效果，無預後及回復之可能性等語，有慈
      濟醫院111年5月19日慈醫文字第1110001461號函暨精神鑑
      定報告書在卷可參（見本院卷第85至89頁）。堪認相對人
      因血管性失智症，日常生活無法自理，無表達與理解之能
      力，且經專業醫師研判相對人應已至完全不能為意思表示
      、受意思表示或辨識其意思表示效果之程度，故本件聲請
      有理由，應予准許，爰宣告乙○○為受監護宣告之人。
三、選任監護人及開具財產清冊之人部分：
（一）按受監護宣告之人應置監護人。法院為監護之宣告時，應
      依職權就配偶、四親等內之親屬、最近一年有同居事實之
      其他親屬、主管機關、社會福利機構或其他適當之人選定
      一人或數人為監護人，並同時指定會同開具財產清冊之人
      。法院為前項選定及指定前，得命主管機關或社會福利機
      構進行訪視，提出調查報告及建議。監護之聲請人或利害
      關係人亦得提出相關資料或證據，供法院斟酌。法院選定
      監護人時，應依受監護宣告之人之最佳利益，優先考量受
      監護宣告之人之意見，審酌一切情狀，並注意下列事項：
      (1)受監護宣告之人之身心狀態與生活及財產狀況。(2)受
      監護宣告之人與其配偶、子女或其他共同生活之人間之情
      感狀況。(3)監護人之職業、經歷、意見及其與受監護宣
      告之人之利害關係。(4)法人為監護人時，其事業之種類
      與內容，法人及其代表人與受監護宣告之人之利害關係。
      民法第1110條、第1111條、第1111條之1分別定有明文。
      家事事件法第176條第1項明定家事事件法第106條於聲請
      監護宣告事件準用之，即法院為審酌受監護人之最佳利益
      ，得徵詢主管機關或社會福利機構之意見，請其進行訪視
      或調查，並提出報告及建議。又監護宣告之裁定，應同時
      選定監護人及指定會同開具財產清冊之人，並附理由；法
      院為前項之選定及指定前，應徵詢被選定人及被指定人之
      意見，家事事件法第168條第1項、第2項亦有明定。
（二）相對人乙○○受監護宣告，本院應依職權選任監護人。本院
      依職權囑託維安社會工作師事務所進行訪視，據覆略以：
      聲請人為相對人次子，現與妻子同住於新竹，就業穩定，
      雖遠居新竹，但每二星期定期返回花蓮探視相對人，對於
      相對人目前狀況均清楚。而相對人現安置於崇恩老人長期
      照顧中心，機構環境整潔，有專人全天進行照護。評估聲
      請人身心狀況良好，有穩定工作及收入，有積極意願擔任
      監護人，對於相對人身心狀況尚能掌握，過往對相對人無
      不利情事，故建議由聲請人擔任監護人等語，有維安社會
      工作師事務所111年4月14日維安監宣字第111040號函暨成
      年人之監護宣告案件之訪視評估報告在卷可參（見本院卷
      第65至74頁）。
（三）本院審酌上開訪視評估報告，認聲請人為相對人之次子，
      與相對人感情深厚、關係緊密，為相對人事務之主要處理
      者，並能以相對人之最佳利益考量，妥適安排相對人之照
      護計畫，且有意願擔任相對人之監護人，故認由聲請人單
      獨擔任監護人，應能符合受監護宣告之人之最佳利益，爰
      選定聲請人甲○○為監護人，如主文第2項所示。又會同開
      具財產清冊之人事實上乃一監督、監察之角色，期能好好
      監督監護人，讓監護人列出完整無遺漏、無隱瞞之受監護
      宣告人財產，並由監護人將受監護宣告人之財產妥適用在
      照養療護受監護宣告人身上，茲因相對人之配偶已過世，
      除聲請人外之子女皆因疾病無法擔任會同開具財產清冊之
      人，而相對人家中亦已無其他可提供協助之親屬，據此，
      本院認為維護相對人之權益考量，實需公正之第三人擔任
      會同開具財產清冊之人，而花蓮縣政府為社會福利之主管
      機關，應能以其所轄資源及專業人力，公正並完整地開具
      相對人之財產清冊，以保護相對人之權益，爰依法指定花
      蓮縣政府為會同開具財產清冊之人，如主文第3項所示。
（四）末按民法第1113條準用同法第1099條之規定，於監護開始
      時，監護人甲○○對於受監護宣告人乙○○之財產，應會同關
      係人花蓮縣政府，於2個月內開具財產清冊陳報法院，併
      此敘明。
四、依家事事件法第164條第2項裁定如主文。
中　　華　　民　　國　　111 　年　　5 　　月　26  　　日
                     家事法庭   法  官   陳淑媛
以上正本係照原本作成。
如對本裁定抗告，須於裁定送達後10日之不變期間內，向本院提
出抗告狀，並繳納抗告費新臺幣1,000元。
中　　華　　民　　國　　111 　年　　5 　　月　26  　　日
                                書記官   何依姍